臺灣高等法院刑事裁定　　　　　　　　　　　　　　　九十一年度抗字第四四九號
　　抗　告　人
　　即　自訴人　甲○○
　　被　　　告　乙○○
右抗告人因自訴被告妨害信用案件，不服臺灣桃園地方法院九十年度自字第一九號，
中華民國九十一年五月二十七日第一審裁定，提起抗告，本院裁定如左：
        主  文
抗告駁回。
        理  由
一、自訴意旨略以：自訴人與被告乙○○係同一社區之住戶，素無怨懟，民國九十年
    一月三日被告逕至「大眾商業銀行」桃園分行（以下簡稱大眾銀行），偽稱持有
    自訴人簽發之票據，向行員誆稱該支票有問題，央請代為查詢發票人資料，行員
    一時失察，竟以電話向自訴人設立帳戶之金融機構「遠東商業銀行」（以下簡稱
    遠東銀行）儲蓄部查詢，遭該行行員曾香玲以有義務保守業務上持有之秘密為由
    ，而拒絕提供，被告乙○○乃自行向曾香玲表示所持之支票確有疑問，強烈要求
    查詢發票人資料未果，曾香玲遂以電話聯絡自訴人赴遠東銀行說明原委，自訴人
    雖至遠東銀行解釋再三，然社會大眾已對自訴人誠實信用程度產生不利之觀感，
    被告所為已涉刑法第三百十三條之損害信用罪云云。
二、原審調查後以下列情事駁回自訴人所提起之自訴：
  (一)本件自訴人指被告涉犯妨害信用罪嫌，無非係以被告持自訴人簽發之支票至大眾
    銀行向行員表示支票有問題，請求查詢發票人資料，進而向自訴人開立帳戶之遠
    東銀行詢問上開事項，作為認定被告妨害信用之主要論據。訊據被告乙○○堅詞
    否認有何妨害信用之情事，辯稱：被告於八十九年十二月十五日接任八德市森林
    公園社區第四屆管理委員會之主任委員，就任後時常接獲廠商電話抱怨本社區常
    以遠期支票支付廠商款項，嗣由崇友實業股份有限公司（以下簡稱崇友公司）提
    供本社區繳款明細資料，發現本社區應繳納該公司之款項，竟多以遠東國際商業
    銀行儲蓄部六八三—二帳號之支票支付，由於社區管理委員會並未在該銀行開立
    甲存帳戶，被告為明究竟，遂請經常往來之大眾銀行代為查詢遠東銀行該支票帳
    戶資料，被告當時根本不知該帳戶屬何人所有，亦絕無妨害任何人之信用，被告
    與自訴人間並無生意往來，沒有必要查詢自訴人之信用等語。
  (二)經查：被告於八十九年十二月十五日接任八德市森林公園社區第四屆管理委員會
    之主任委員，與自訴人係同社區之住戶，而崇友公司則為該社區電梯保養之簽約
    廠商，崇友公司提出繳款明細資料上之支票帳號，確為自訴人在遠東銀行所開立
    之帳戶，惟並未載明發票人係何人等情，業據自訴人於本院調查時指稱無訛，並
    據被告提出崇友公司所出具之繳款資料明細查詢一紙在卷可憑。是被告既為該社
    區第四屆管理委員會之主任委員，對於社區簽約廠商提出之繳款明細及相關疑問
    ，自有加以查明之責；再崇友公司提出之繳款明細資料上，既有以自訴人在遠東
    銀行所開立帳戶之付款紀錄，惟並未載明發票人係何人，則被告至大眾銀行查詢
    上開帳戶之發票人資料，顯係基於擔任管理委員會主任委員職務之必要所為，而
    無損害自訴人信用之動機。又證人曾香玲亦到庭證稱：九十年一月三日伊是在遠
    東銀行儲蓄部任職，當天有一位銀行行員說自訴人之支票有問題，要聯絡自訴人
    ，請幫忙給電話，伊說不方便，該銀行行員就把電話交給另一名小姐接聽，伊仍
    然拒絕將自訴人之電話說出，該名小姐就把自己之電話留給伊，由伊將該名小姐
    之電話轉達與自訴人，伊並未把自訴人之資料提供給任何人等語，核與被告所述
    當天根本不知該支票發票人係何人，只是請大眾銀行小姐代為查詢等語相符，並
    有臺灣臺北地方法院代本院訊問之筆錄一份在卷可參。是被告當日向曾香玲詢問
    之重點，係為知悉該支票發票人資料，並與該發票人取得聯絡，益見被告係為瞭
    解社區之帳目何以用支票支付，方為上述查證之動作，而被告當時既不知該支票
    之發票人係自訴人，自無對自訴人為妨害信用犯行之可能。又被告除一再詢問該
    支票發票人之資料外，並未為其他詆毀自訴人信用之言語，自無法認為被告有何
    施用詐術或傳述毫無根據之流言行為。復參酌被告詢問該支票來源之對象，僅限
    於大眾銀行及遠東銀行行員各一人，在向遠東銀行行員查詢未果後，即自行留電
    話請發票人與之聯絡，未再向其他行員或銀行監管人員詢問，益見被告並無散布
    於眾之犯意及犯行，亦無使社會大眾對自訴人之誠實信用程度產生不利觀感之可
    能。況自訴人於本院調查時亦自承：銀行並未因此不讓其開立支票，其目前亦無
    損失等語，是自訴人之財產信用實未受到任何損害，被告上開行為尚與刑法妨害
    信用罪之構成要件有間，此外，無法僅憑自訴人上開指訴，即認定被告有妨害信
    用之犯行。綜上所述，被告之犯罪嫌疑尚有不足，本院爰於第一次審判期日前，
    為自訴駁回之裁定。
三、抗告意旨略以：被告甲○○明知其所查詢之支票均有兌現，並非未兌現之退票，
    票據信用並無疑義，竟對銀行行員誆稱「支票有問題」，此語已對自訴人信用傷
    害甚鉅。雖原審囑託訊問遠東銀行行員曾香玲，依其證言認為自訴人之票據使用
    未受影響，惟並未傳訊大眾銀行行員到庭加以說明，實無法真確得知被告向大眾
    銀行行員之陳述已妨害自訴人之信用，且被告既已自承向大眾銀行查詢時稱「自
    訴人支票」有問題，則此語既不符事實，自應認定被告已妨害自訴人票據之信用
    ，故原審之認事用法有所違誤，爰提起抗告以資救濟云云。
四、本院查：按法院於自訴案件第一次審判期日前，據訊問及調查之結果，認為案件
    有刑事訴訟法第二百五十二條各款之情形者，得以裁定駁回，刑事訴訟法第三百
    二十六條第三項定有明文。又刑法第三百十三條之妨害信用罪，係以行為人散布
    流言或以詐術損害他人之信用為其構成要件，所謂散布流言係將無稽之言，廣為
    散佈於眾，俾眾週知，始克相當。經查，被告乙○○於原審調查時迭次陳稱係因
    身為現任社區管理委員會主任委員，方委請經常往來之大眾銀行代為查詢支票帳
    戶資料，並未表示何人之信用有問題等情（見原審九十年六月五日刑事答辯狀、
    原審九十年六月二十日、九十年七月二十五日訊問筆錄），並未如抗告意旨所稱
    被告已自承向大眾銀行查詢時稱「自訴人支票」有問題等語，則抗告意旨上開部
    分顯有誤會，自不得據此認定被告有妨害自訴人票據信用之犯行。又被告至大眾
    銀行查詢上開帳戶之發票人資料時，並不知悉發票人為何人，而遠東銀行行員曾
    香玲亦於原審調查時證稱：伊並未把自訴人之資料提供給任何人等語（見原審卷
    第八十六頁），則代被告向遠東銀行行員曾香玲查詢之大眾銀行行員，亦無從知
    悉自訴人即為該支票帳戶之發票人，從而對話之雙方當事人既均不知該支票帳戶
    之發票人為何人，被告自無對自訴人為妨害信用犯行之可能，應可認定，本院經
    核並無傳訊大眾銀行行員之必要。從而，原審以被告之行為尚與刑法妨害信用罪
    之構成要件有間，復無其他積極證據可資證明被告有如自訴人所指之犯行，認為
    被告犯罪嫌疑不足，依刑事訴訟法第三百二十六條第三項裁定駁回自訴，其認事
    用法核無違誤，抗告人仍以上開情由指摘原裁定不當，即無理由，應予駁回。
據上論斷，應依刑事訴訟法第四百十二條裁定如主文。
中      華      民      國      九十一      年     七     月    三十    日
                              臺灣高等法院刑事第二十一庭
                                  審判長法  官  葉  騰  瑞
                                        法  官  莊  明  彰
                                        法  官  黃  國  忠
右正本證明與原本無異。
不得再抗告。
                                        書記官  劉  貞  達
中      華      民      國      九十一      年     七     月    三十    日
